【裁判字號】    95,聲,2284
【裁判日期】    950731
【裁判案由】    返還提存物
【裁判全文】
臺灣臺北地方法院民事裁定              95年度聲字第2284號
聲  請  人  財新實業有限公司
法定代理人  甲○○
上列聲請人與相對人莊雯萍即金寶工程行間返還提存物事件，本
院裁定如下：
    主  文
聲請駁回。
    理  由
一、本件聲請人聲請返還本院94年度存字第6019號提存事件內之
    擔保金新臺幣1,499,000元。其陳述略稱：聲請人與相對人
    間因假處分事件，前遵鈞院94年度裁全字第11102號民事裁
    定提存新臺幣1,499,000元而聲請對相對人之持有之支票為
    假處分在案。茲因聲請人已聲請撤回假處分之執行程序並聲
    請撤銷假處分裁定，該假處分之訴訟程序業已終結，聲請人
    並定二十日以上之期間通知相對人行使權利而未行使，聲請
    人自得請求返還擔保金云云，並提出提存書、假處分裁定、
    撤銷假處分裁定暨確定證明書、存證信函暨掛號回執等件為
    證。
二、按返還擔保金，依民事訴訟法第106條準用第104條之規定，
    須符合：(1)應供擔保之原因消滅者；(2)供擔保人證明受擔保
    利益同意返還者；(3)訴訟終結後供擔保人證明已定20日以上
    之期間催告受擔保利益人行使權利而未行使，或法院依供擔
    保人之聲請，通知受擔保利益人於一定期間內行使權利並向
    法院為行使權利之證明而未證明者之要件，法院始得裁定返
    還擔保金。所謂應供擔保之原因消滅，在因釋明假扣押之原
    因而供擔保之情形，因該擔保係擔保債務人因假扣押所應受
    之損害，故必待無損害發生，或債權人本案勝訴確定，或就
    所生之損害已經賠償時，始得謂供擔保之原因消滅，（最高
    法院53年度台抗字279號判例意旨參照）；次按送達於住居
    所、事務所或營業所不獲會晤應受送達人者，得將文書付與
    有辨別事理能力之同居人或受僱人。民事訴訟法第137條第1
    項亦有明文。
三、經查，本院94年度裁全字第11102號民事裁定係依聲請人之
    釋明准予提供1,499,000元為擔保金對相對人及第三人量順
    工程公司持有之系爭二紙支票為禁止提示付款等假處分，而
    聲請人亦依前開裁定為本院94年度存字第6019號提存事件，
    主張相對人及第三人順量工程有限公司為受擔保利益人，而
    提存1,499,000元之擔保金。而揆諸前揭擔保金既係為保障
    全體受擔保利益人因聲請人如有不當假處分執行所受損害而
    設，故除符合民事訴訟法第104條第1項所定要件外，自不容
    聲請人任意主張取回，始足維受擔保利益人之利益。然，本
    件聲請人聲請狀上僅列部分受擔保利益人即莊雯萍即金寶工
    程行為相對人，則聲請人之主張已與前開規定不符；其次，
    聲請人雖曾於95年4月11日以卷附台北金南郵局第3087號存
    證信函催告相對人及第三人量順工程有限公司行使權利，然
    細繹聲請人對第三人量順工程有限公司所為存證信函之回執
    上僅蓋有「大廈服務台」之印文，並無足資表示已由有辨別
    事理能力之人收受之證明，自難僅以該送達郵件回執即驟然
    認定聲請人所為催告行使權利之郵件確實已經交付相對人，
    或已依民事訴訟法第137條規定交付予有辨別事理能力之同
    居人或受僱人無疑，是該行使權利之催告即不生合法效力；
    另依聲請人所陳述之情形亦難謂其應供擔保之原因消滅，且
    聲請人又未能證明已得相對人同意返還。因之，依上說明，
    聲請人聲請返還提存物，於法不合，自屬不能准許。
四、依前開說明，裁定如主文。
中    華    民    國    95    年    7    月    31    日
                       民事第二庭    法  官  蕭胤瑮
以上正本係照原本作成
如不服本裁定應於送達後10日內向本院提出抗告狀，並繳納抗告
費新臺幣1,000元
中    華    民    國    95    年    7    月    31    日
                                     書記官  黃慧怡


司法院資訊處製作；財團法人民間司法改革基金會備份。
